臺灣高等法院臺南分院民事裁定　100年度抗字第19號
抗 告 人　蘇顯騰
　　　　　高進棖
上列抗告人因執行債權人達榮環保股份有限公司與執行債務人雲
林縣政府間強制執行事件，就司法事務官所為終局處分提出異議
，對於中華民國九十九年十二月十四日臺灣雲林地方法院所為裁
定（九十九年度事聲字第六八號），提起抗告，本院裁定如下：
      主      文
抗告駁回。
抗告程序費用新台幣壹仟元由抗告人負擔。
      理      由
一、抗告意旨略以：執行標的物依法不得為強制執行者，縱經執
    行法院執行拍賣程序終結，惟執行程序既有無效原因，不生
    拍賣效力，債務人或利害關係人非無聲明異議之實益。系爭
    執行標的物屬於法定之公用財產，依強制執行法第一百二十
    二條之三規定，不得實施強制執行，執行法院對於系爭執行
    標的所為拍賣程序違反強制禁止規定，應為無效；原裁定逕
    以伊之聲明異議已無實益為由，駁回伊之異議聲明，有違法
    治國家保障人民基本權之法則，要難謂無違誤；爰提起本件
    抗告，求為廢棄原裁定等語。
二、按當事人或利害關係人，對於執行法院強制執行之命令，或
    對於執行法官、書記官、執達員實施強制執行之方法，強制
    執行時應遵守之程序，或其他侵害利益之情事，得於強制執
    行程序終結前，為聲請或聲明異議，強制執行法第十二條第
    一項前段定有明文。準此，聲明異議，既係於執行程序中向
    將來排除違法執行處分之手段，並非於執行程序終結後溯及
    排除違法執行之效果，自須於執行程序開始後，終結前為之
    。
三、查，抗告人係以執行債務人雲林縣政府於民國九十八年九月
    二十二日至同年十月二十二日，公開標售包括坐落雲林縣虎
    尾鎮○○段一一０地號土地（下稱系爭土地）在內之「高速
    鐵路雲林車站特定區區段徵收範圍內可建築土地」，抗告人
    於同年十月二十三日標得系爭土地，而與雲林縣政府間成立
    買賣契約。系爭土地屬於強制執行法第一百二十二條之三規
    定之「公用財產」，執行債權人達榮環保股份有限公司（下
    稱達榮公司）聲請原審法院以九十八年度司執字第一四八二
    七號執行事件，就系爭土地所為查封及拍賣執行程序即有違
    誤，且致雲林縣政府無法履行買賣契約，影響抗告人權益；
    抗告人係本件執行程序之利害關係人，爰向原審法院執行處
    異明異議，求為撤銷就系爭土地所為之查封及拍賣執行程序
    等語。原審法院司法事務官則以：系爭執行標的物並非公用
    財產，執行債權人本於執行名義，聲請依強制執行法核發執
    行命令，命債務人於三十日內依照執行名義自動履行或將金
    錢支付轉給債權人未果後，再聲請對於系爭土地為強制執行
    者，於法即無不合為由，於九十九年十一月十八日裁定駁回
    抗告人之異議聲明等情，此參卷附之民事裁定自明（參見本
    院卷第一０頁至第一六頁）。
四、次查，系爭土地與「高速鐵路雲林車站特定區區段徵收範圍
    內可建築土地」之其他筆土地，係雲林縣政府辦理系爭區段
    徵收，登記為地方自治團體公法人「雲林縣」所有，屬雲林
    縣政府管有之可建築土地國有財產。且雲林縣政府取得包括
    系爭土地之可建築土地，已定期公開標售，而由抗告人標得
    者，為抗告人自陳之事實，並有相對人達榮公司提出之系爭
    土地投標單在卷足參；堪認系爭土地並非供各機關、部隊、
    學校因辦公、作業及宿舍使用，復非直接供公共使用，或國
    營事業機關使用之財產，不符國有財產法第四條第二項所定
    之公務用、公共用、事業用之公用財產定義，即非公用財產
    ，並無排除強制執行之效力。抗告人抗辯系爭土地係公用財
    產，不得對之為強制執行，原審法院民事執行處所為拍賣執
    行程序為無效云云，委不足採。
五、再查，系爭土地經公開拍賣，由第三人拍定、繳足全部價金
    後，原審法院民事執行處已於九十九年十一月二十九日發給
    權利移轉證書乙情，為原審法院調取上揭執行卷宗核閱無誤
    後，影印不動產權利移轉證書存卷供參之事實；抗告人對於
    系爭土地由第三人拍定後，並經發給權利移轉證書乙情亦未
    爭執，足堪信實。綜此，執行法院就系爭土地所為拍賣程序
    既非無效，系爭土地之拍賣執行程序並已終結，抗告人於拍
    賣執行程序終結後，始向原審法院民事執行處聲明異議，自
    難謂洽；原審法院司法事務官裁定駁回其異議之聲明，於法
    並無不合。抗告人就司法事務官所為上揭裁定之終局處分提
    出異議，並無理由，原審法院以裁定駁回其異議，其理由雖
    不盡相同，惟結論仍無不合，應予維持；抗告意旨猶執前詞
    ，指摘原裁定不當，求予廢棄，非有理由，應予駁回。
六、據上論結，本件抗告為無理由，依強制執行法第三十條之一
    、民事訴訟法第四百九十五條之一第一項、第四百四十九條
    第一項、第二項、第九十五條、第七十八條、第八十五條第
    一項前段，裁定如主文。
中    華    民    國   100    年    2     月    25    日
                    民事第二庭  審判長法  官  陳 光 秀
                                      法  官  曾 平 杉
                                      法  官  李 文 賢
上為正本係照原本作成。
本裁定除以適用法規顯有錯誤為理由外，不得再抗告。如提再抗
告，應於收受送達後十日內向本院提出再抗告狀（須附繕本），
並繳納再抗告費新台幣一千元。
提起再抗告應委任律師或具有律師資格之人之委任狀；委任有律
師資格者，另應附具律師資格證書及釋明委任人與受任人有民事
訴訟法第466條之1第1項但書或第2項所定關係之釋明文書影本。
中    華    民    國   100    年    2     月    25    日
                                      書記官  呂 嘉 文
【附註】
民事訴訟法第495條之1第2項準用同法第466條之1第1、2項規定
：
(1)對於第二審判決上訴，上訴人應委任律師為訴訟代理人。但上
  訴人或其法定代理人具有律師資格者，不在此限。
(2)上訴人之配偶、三親等內之血親、二親等內之姻親，或上訴人
  為法人、中央或地方機關時，其所屬專任人員具有律師資格並
  經法院認為適當者，亦得為第三審訴訟代理人。
民事訴訟法第466條之2第1項：
  上訴人無資力委任訴訟代理人者，得依訴訟救助之規定，聲請
  第三審法院為之選任律師為其訴訟代理人。